【裁判字號】    97,上易,1908
【裁判日期】    970930
【裁判案由】    妨害自由
【裁判全文】
臺灣高等法院刑事判決                97年度上易字第1908號
上  訴  人
即  被  告  甲○○
上列上訴人因妨害自由案件，不服臺灣臺北地方法院97年度易字
第484號，中華民國97年6月12日第一審判決（起訴案號：臺灣臺
北地方法院檢察署96年度偵字第23682號），提起上訴，本院判
決如下：
    主  文
上訴駁回。
甲○○緩刑貳年，緩刑期間付保護管束。緩刑期間不得對丙○○
、乙○○有任何強暴、脅迫或其他騷擾行為。
    事實及理由
一、本案經本院審理結果，認第一審以上訴人即被告甲○○犯刑
    法第305條恐嚇危害安全罪，處有期徒刑3月，並諭知易科罰
    金之折算標準為新台幣1千元折算壹日，認事用法及量刑均
    無不當，應予維持，並引用第一審判決書記載之事實、證據
    及理由（如附件）。
二、被告上訴意旨略以：伊雖於案發當日有和丙○○對談，惟並
    無恐嚇丙○○，否則何以於案發翌日乙○○仍傳簡訊給伊，
    並與伊繼續聯絡往來云云。惟原審已依被害人丙○○之指訴
    、證人丁○○、乙○○之證詞，認定被告確有以「如果不立
    即將乙○○自高雄帶回臺北，就要去高雄丟擲汽油彈，要與
    你比快」之加害他人生命之言詞，客觀上已足使人心生畏懼
    ，並致使被害人心生畏懼。證人乙○○並於本院證稱：因被
    告跟伊通電話說要去自殺，伊怕他去死才傳簡訊，想安撫他
    的情緒等語，故被告否認有恐嚇之意，並以前詞置辯，顯係
    畏罪卸責，無足採信。且原判決已於理由二中審酌被告曾任
    教職，顯具相當智識程度，不思寬容理性看待逝去情愛，竟
    向被害人為恐嚇行為，自我檢束能力薄弱，至今仍未與告訴
    人和解及因與乙○○間感情糾葛始起意恐嚇之犯罪動機、目
    的、生活情況等一切情狀而為刑之量定，論敘綦詳，刑度尚
    稱妥適。被告猶執前詞否認犯行，指摘原判決不當，為無理
    由，應予駁回。
三、被告曾於80年間因過失致死案件，經臺灣屏東地方法院以80
    年度交訴字第126號判決處以有期徒刑6月，經臺灣高等法院
    高雄分院以80年度交上訴字第130號判決上訴駁回，並經最
    高法院以81年度台上第773號判決上訴駁回確定，於81年4月
    17日易科罰金執行完畢，有本院被告前案紀錄表在卷可憑，
    被告前案係過失犯，非故意犯罪受有期徒刑以上刑之宣告，
    其因未能妥善處理感情問題，情緒失控一時失慮致罹本刑，
    經偵、審暨科刑教訓後，爾後當知所警惕，信無再犯之虞，
    本院因認對其宣告之刑以暫不執行為適當，爰併予諭知緩刑
    2年，並於緩刑期間付保護管束，且被告於緩刑期間均不得
    對被害人丙○○、乙○○有任何強暴、脅迫或其他騷擾行為
    ，被告若違反上開依刑法第74條第2項第7款所定保護被害人
    丙○○、乙○○安全之必要命令情節重大者，檢察官得依刑
    法第75條之1第1項第4款之規定聲請撤銷緩刑，併此敘明。
據上論斷，應依刑事訴訟法第373條、第368條，刑法第74條第1
項第1款、第2項第7款、第93條第1項第2款，判決如主文。
本案經檢察官謝英民到庭執行職務。
中    華    民    國    97    年    9    月    30    日
                  刑事第二庭審判長法  官  洪光燦
                                  法  官  李麗玲
                                  法  官  林恆吉
以上正本證明與原本無異。
不得上訴。
                                  書記官  陳盈璇
中    華    民    國    97    年    10    月    1     日
附件
臺灣臺北地方法院刑事判決               97年度易字第484號
公  訴  人  臺灣臺北地方法院檢察署檢察官
被      告  甲○○  男  41歲（民國○○年○月○○日生）
                    身分證統一編號：Ｚ000000000號
                    住屏東縣屏東市○○路142號
                    居屏東縣屏東市○○路59號
選任辯護人  洪國誌律師
上列被告因恐嚇案件，經檢察官提起公訴（96年度偵字第23682
號），本院判決如下：
    主  文
甲○○以加害生命之事，恐嚇他人致生危害於安全，處有期徒刑
參月，如易科罰金，以新臺幣壹仟元折算壹日。
    事  實
一、甲○○懷疑丙○○之妹乙○○在高雄另交男友，竟基於恐嚇
    犯意，於民國96年6月21日深夜11時許，突至丙○○臺北縣
    新店市○○路○段268巷6號4樓住處要求見面，丙○○因覺陌
    生人突於深夜表明有事相談之舉措甚為怪異，為免危險，即
    要求至附近臺北縣新店市○○路○段252號「7-11五峰門市」
    對談，其間甲○○向丙○○表示係乙○○男友，懷疑乙○○
    另交男友，並向其恫稱：「如果不立即將乙○○自高雄帶回
    臺北，就要去高雄丟擲汽油彈，要與你比快」加害生命之事
    恐嚇丙○○，使其心生畏懼，致生危害於安全，旋於翌日上
    午偕同其母丁○○至高雄將乙○○帶回上開住處。
二、案經臺北縣政府警察局新店分局報請臺灣臺北地方法院檢察
    署檢察官偵查起訴。
    理  由
壹、證據能力：
    證人乙○○於偵查中向檢察官所為之證詞，業經具結，復查
    無顯不可信之情，依刑事訴訟法第159條之1第2項規定，具
    證據能力。
貳、實體部分：
一、訊據被告甲○○固坦承：伊於上開時地與丙○○見面，並要
    求丙○○將乙○○自高雄帶回臺北縣住處，惟矢口否認有恐
    嚇犯行，辯稱：伊當時未說恐嚇言詞，伊係乙○○男友，因
    乙○○有子宮肌瘤又墮胎而身體狀況欠佳，且與他人發生感
    情糾紛，且乙○○下週要期末考，故要求丙○○帶回乙○○
    ，是伊無恐嚇犯意；丙○○於對談期間態度鎮定，尚感謝伊
    告知其妹身心狀況，是丙○○並無畏懼；而丙○○未於案發
    後旋對伊提出告訴，可認其所證伊恐嚇之詞，顯非屬實云云
    ，惟查：
(一)被告於上開時地以言詞恐嚇被害人丙○○使其心生畏懼一情，
  有下列證據可資證明：(1)被害人證稱：案發當日被告突至伊新
  店市住處按電鈴表示有事相談，伊不知被告是誰，伊即下樓，
  時值深夜又有1陌生人按電鈴，故伊覺得有危險性，被告要求
  與伊談乙○○之事，伊為確保安全，即要求至7-11五峰門市見
  面，伊當時有與被告保持距離，伊與被告從21日晚間11點半談
  至22日凌晨2點左右，其間被告向伊表示係乙○○男友，惟當
  時伊無從查證，且不認識被告，嗣被告表示己有神經病且罹癌
  ，他的未來都毀了，他什麼都沒有了，被告說懷疑乙○○另交
  新男友，並向伊恐嚇稱：如果不立即將乙○○自高雄帶回臺北
  ，就要去高雄丟擲汽油彈，要與伊比快，伊聽到這些話會害怕
  。因深夜突有陌生人至住處按電鈴表示有事相談，被告又表示
  有神經病且患不治之症，被告希望伊感到他豁出去了，而被告
  又明確指出要以汽油彈來傷害我們，故伊感到很害怕，之後伊
  與母親旋至高雄將乙○○帶回，因伊害怕被告傷害乙○○等語
  （本院卷81頁正面及背面、83頁），核與(2)證人丁○○證述：
  96年6月21日深夜有人按電鈴，丙○○向伊稱有人要談事情，
  丙○○談完後一進家門就哭，向伊說：有1人自稱係乙○○男
  友，並要我們明日即將乙○○帶回臺北，被告稱若未儘速將乙○○帶回，將不知做出何事，並要丟汽油彈一情（本院卷85頁
  正面及背面）及(3)證人乙○○所證：丙○○當日臨時將伊從高
  雄帶回臺北，不是因伊身體不好才將伊帶回，伊身體並無異樣
  ，丙○○將伊接回後才告訴伊關於被告恐嚇之事（臺灣臺北地
  方法院檢察署96年度偵字第23682號卷102頁）等語相符。被告
  自承：伊案發當日與丙○○見面前，與吳並不認識亦無仇怨（
  本院卷13頁被告所提書狀、88頁），是被害人於案發當日始初
  識被告，衡情應無故捏虛詞構陷被告致己亦受偽證罪嫌追訴風
  險而為此損人不利己虛偽證述之必要與可能；況其上開證述核
  與證人丁○○所證關於丙○○遭恐嚇後因畏懼而哭泣之自然反
  應與其遭恐嚇言詞內容均屬相符，是證人丙○○證詞，應係真
  實可信。(4)衡深夜突有陌生人來訪，又逕自表示己罹精神疾病
  及癌症而係毫無未來之人之情況下，被害人面對被告此突兀、
  怪異舉措，足使其認知被告當時就算豁出一己性命亦在所不惜
  之決心，是被告出言恫稱：「如果不立即將乙○○自高雄帶回
  臺北，就要去高雄丟擲汽油彈，要與你比快」生命惡害之恐嚇
  言詞，依當時客觀情狀確足使被害人心生畏懼。(5)復參酌被害
  人旋即南下將乙○○帶回臺北縣住處一情觀之，益徵被害人確
  因被告恐嚇言詞致其心生畏懼始速帶回乙○○。
(二)1.被告辯稱被害人於對談期間態度鎮定尚感謝伊告知其妹身心
    狀況，並無畏懼云云。然證人丙○○證稱：伊向被告稱感謝
    讓伊瞭解乙○○狀況，因伊要緩和被告情緒，伊態度係一直
    試著安撫被告，故伊表面上力持鎮定，惟伊內心是恐懼的等
    語（本院卷84頁背面）。被害人面對當時語多怪異、舉措突
    兀可徵其情緒處於極端不穩定狀態之被告，仍力持鎮定以溫
    和言詞試圖安撫被告，亦係人情之常，是被告執此辯稱被害
    人未畏懼云云，洵無足採。
  2.被告另以：乙○○身心狀況欠佳，且要期末考，故要求被害
    人將其帶回臺北住處，伊無恐嚇犯意云云，惟查，證人丙○○證述：伊平常與乙○○就有聯絡，於案發當日晚間10點多
    尚與乙○○用msn聯絡，伊對乙○○身體狀況有充分瞭解，
    被告案發當日有提及乙○○身體不好，惟伊不相信，伊不是
    因乙○○身體不好才將其帶回，而係因被告恐嚇伊，伊心裡
    害怕等語（本院卷84頁背面、85頁），是被告在與被害人長
    達2個半小時會談內，其間縱偶言及乙○○身心狀況不佳或
    即將期末考一節，惟此仍無礙於被告確以上開言詞恐嚇被害
    人致其心生畏懼而具恐嚇犯意之認定，其所辯上情，顯係卸
    責之詞，實無足採。
(三)綜前所述，被告確以言詞恐嚇致被害人心生畏懼而生危害於安
  全，是本案事證明確，被告犯行堪予認定，應依法論科。
二、核被告所為，係犯刑法第305條恐嚇危害安全罪。爰審酌被
    告於80年曾因過失致死案件，經臺灣屏東地方法院80年度交
    訴字第126號判決處有期徒刑6月，經臺灣高等法院高雄分院
    判決駁回上訴而確定，有臺灣高等法院被告前案紀錄表在卷
    為證，雖未構成累犯，惟素行欠佳；其大學畢業又曾任教職
    ，顯具相當智識程度，不思寬容理性看待逝去情愛，竟向不
    相干之被害人為恐嚇犯行，足認其自我檢束能力薄弱，又飾
    詞狡辯，犯後態度甚劣，堪認其毫無悔意，至今仍未與告訴
    人和解及因與乙○○間感情糾葛始起意恐嚇之犯罪動機、目
    的、生活情況等一切情狀，量處如主文所示之刑，並諭知易
    科罰金折算標準。
據上論斷，依刑事訴訟法第284條之1、第299條第1項前段，刑法
第305條、第41條第1項前段，刑法施行法第1條之1第1項、第2項
前段，判決如主文。
本案經檢察官蔡立文到庭執行職務。
中    華    民    國    97    年    6     月    12    日
                    臺灣臺北地方法院刑事第14庭
                              法  官  陳琪媛
以上正本證明與原本無異。
如不服本判決，應於判決送達後10日內向本院提出上訴狀（應抄
附繕本）。告訴人或被害人如對於本判決不服者，應具備理由請
求檢察官上訴，其上訴期間之計算係以檢察官收受判決正本之日
期為準。
                              書記官  陳豪達
中    華    民    國    97    年    6     月    12    日
附錄法條：
中華民國刑法第305條
以加害生命、身體、自由、名譽、財產之事，恐嚇他人致生危害
於安全者，處2年以下有期徒刑、拘役或3百元以下罰金。


司法院資訊處製作；財團法人民間司法改革基金會備份。
